【裁判字號】    95,抗,259
【裁判日期】    950515
【裁判案由】    本票裁定
【裁判全文】
臺灣臺北地方法院民事裁定               95年度抗字第259號
抗  告  人  甲○○
上列抗告人因與相對人怡富資融股份有限公司間本票裁定事件，
抗告人對於民國94年12月14日本院94年度票字第94628號裁定提
起抗告，本院裁定如下：
    主  文
抗告駁回。
抗告程序費用新台幣壹仟元由抗告人負擔。
    理  由
一、按執票人向本票發票人行使追索權時，得聲請法院裁定後強
    制執行，票據法第123 條定有明文。本票執票人，依票據法
    第123 條規定，聲請法院裁定許可對發票人強制執行，性質
    上係屬非訟事件，此項聲請之裁定及抗告法院之裁定，僅依
    非訟事件程序以審查強制執行許可與否，並無確定實體上法
    律關係存否之效力，如發票人就票據債務之存否有爭執時，
    應由發票人另提起確認之訴，以資解決，最高法院57年度台
    抗字第76號著有判例可資參照。
二、本件相對人主張：伊執有抗告人於民國94年1月4日簽發之本
    票1紙，內載金額新台幣（下同）5萬4,300元，付款地在台
    北市○○○路○段98號7樓之1，利息按年息20%計算，免除
    作成拒絕證書，到期日為94年11月4日。詎經於到期日提示
    未獲付款，為此依票據法第123條規定聲請裁定就上開金額
    及自到期日起算約定利息許可強制執行等情，已據其提出本
    票1紙為證，原裁定予以准許，形式上審查即無不合。抗告
    意旨雖稱：本票發票人經免除作成拒絕證書之記載時，執票
    人得不請求作成拒絕證書而行使追索權，然執票人在行使追
    索權之前，仍應於所定期限內為付款之提示，本件執票人於
    到期日並未向其提示及催討，卷內亦無提示及催討之證據，
    原裁定准予強制執行之聲明，顯非合法，又其於93年12月31
    日以總價5萬4,300元，向第三人協合國際行銷有限公司購買
    S-150型機車，車牌號碼CRF-109號，繳款期間自94年2月5日
    至95年1月5日止，分12期繳款，每期4,525元，並同時簽發
    空白系爭本票，相對人竟擅自以蓋章方式蓋上不實之發票日
    、到期日、金額等事項，於繳款到期日前即94年11月9日向
    本院聲請本票裁定准予強制執行，依民法第101條第2項規定
    ，視為條件不成就，及其於94年12月9日接獲相對人催繳通
    知書稱，截至94年12月7日，已繳9期，剩餘期數3期，尚欠2
    期等情，然其於95年1月6日以郵政劃撥方式繳款3期，計1萬
    3,575元，至相對人指定之帳號00000000號，全數清償，並
    已對相對人提起確認債權不存在之訴云云。惟按，匯票上雖
    有免除作成拒絕證書之記載，執票人仍應於所定期限內，為
    承兌或付款之提示，但對於執票人主張未為提示者，應負舉
    證之責。此規定於本票準用之，票據法第95條、第124條定
    有明文。經查，系爭本票既載有「此票免除作成拒絕證書及
    票據法第八十九條之通知義務」字樣，相對人於聲請本票強
    制執行裁定時，主張為提示不獲付款，即為已足，無庸就曾
    為提示，為何證明。抗告人所稱相對人未曾提示云云，即使
    屬實，亦係實體法上之爭執，應由抗告人另行提起訴訟，以
    資解決，非本件非訟程序所得加以審究。至抗告人所稱其係
    簽發空白系爭本票，相對人擅自以蓋章方式蓋上不實之發票
    日、到期日、金額等事項，於繳款到期日前即94年11月9日
    向本院聲請本票裁定准予強制執行，依民法第101條第2項規
    定，視為條件不成就，及其於95年1月6日以郵政劃撥方式繳
    款3期，計1萬3,575元，至相對人指定之帳號00000000號，
    全數清償等情縱屬實，亦均係實體法上之爭執，仍非本件非
    訟程序所得加以審究。從而，抗告意旨指摘原裁定不當，求
    予廢棄，委無理由，應予駁回。
三、據上論結，本件抗告為無理由，爰裁定如主文。
中    華    民    國    95    年    5     月    15    日
                  民事第一庭  審判長法官  詹文馨
                              法      官  楊絮雲
                              法      官  張明輝
以上正本係照原本作成。
不得再抗告。
中    華    民    國    95    年    5     月    15    日
                              書  記  官  周其祥


司法院資訊處製作；財團法人民間司法改革基金會備份。
